【裁判字號】    97,交聲更（一）,20
【裁判日期】    980123
【裁判案由】    違反道路交通管理處罰條例聲明異議
【裁判全文】
臺灣士林地方法院交通事件裁定  97年度交聲更（一）字第20號
原處分機關  交通部公路總局臺北區監理所基隆監理站
異議人即  甲○○
受處分人
上列異議人即受處分人因違反道路交通管理處罰條例案件，對於
臺北市交通事件裁決所於民國97年2 月12日所為之處分（原處分
案號：基監字第裁42-Z9C001742 號）聲明異議，經本院於97年3
月10日以97年度交聲字第213 號裁定後，異議人不服該裁定提起
抗告，經臺灣高等法院於97年5 月30日以97年度交抗字第473 號
裁定發回本院更為裁定，本院裁定如下：
    主  文
異議駁回。
    理  由
一、按汽車行駛高速公路應依速限標誌指示，高速公路及快速道
    路交通管制規則第5 條第1 項前段定有明文。又按汽車行駛
    於高速公路、快速公路或設站管制之道路，不遵使用限制、
    禁止、行車管制及管理事項之管制規則，而行車速度超過規
    定之最高時速或低於規定之最低速限，處汽車駕駛人新臺幣
    （下同）3,000 元以上6,000 元以下罰鍰，並記違規點數1
    點，道路交通管理處罰條例第33條第1 項第1 款及第63條第
    1 項第1 款亦定有明文。
二、原處分意旨略以：異議人即受處分人甲○○於民國96年12月
    10日13時34分許，駕駛車牌號碼7993-GW 號自用小貨車，於
    國道三號北上10.2公里處，經內政部警政署國道公路警察局
    第九警察隊員警持雷射測速槍測速，因「限速90公里，經雷
    達測明時速109 公里，超速19公里」之違規，而當場攔停並
    製單舉發，爰依道路交通管理處罰條例第33條第1 項第1 款
    規定，裁處罰鍰3,000 元，並依同條例第63條第1 項第1 款
    記違規點數1 點。
三、聲明異議意旨略以：伊當時貨車上所載為豆渣，故特別小心
    駕駛，並無可能超速，是否員警之雷射測速槍本為瞄準別輛
    車，但是沒有攔到只好抓伊充數？否則既無照片及監視器等
    證據，即要伊接受裁罰，實屬不公云云。
四、異議人所有之車牌號碼7993-GW 號自小貨車，於96年12月10
    日13時34分許，行經國道三號北上10.2公里處，因經內政部
    警政署國道公路警察局第九警察隊員警，使用雷射槍測速器
    測獲該車「行車時速為109 公里、限速90公里、超速19公里
    」之違規，為警當場攔停舉發事實，為異議人所是認，並有
    內政部警政署國道公路警察局公警局交字第Z9C001742 號舉
    發違反道路交通管理事件通知單1 紙在卷可憑，此部分事實
    堪予認定。惟異議人以上揭情詞置辯，經查：
    (一)舉發本件違規所使用之雷達測速器材，通過經濟部標準檢
      驗局國家標準檢驗合格，且領有檢驗合證書，儀器本身即
      具有高度準確性，有內政部警政署國道公路警察局第九警
      察隊97年11月25日公警九交字第0970907498號函檢附之經
      濟部標準檢驗局雷達測速儀檢定合格證書（檢定合格單號
      碼：J0GB0000000 ，檢定日期：96年9 月28日、有效期限
      ：97年9 月30日）1 紙在卷可考，足認異議人違規當時，
      該測速器尚未逾越檢定合格期間，並無故障瑕疵等情，合
      先敘明。
    (二)上揭違規事實業據證人即舉發本件違規之警員乙○○於本
      院結證稱：「我自88年3 月31日擔任交通員警至今，本件
      違規是我舉發。當時是停車在國道三號北上10.2公里處，
      那裡有一處避車彎，我們將警車停在路肩，拿國家發的合
      格雷射儀器，對巡邏車後方來車打雷射槍，雷射槍有紅色
      點，會顯示瞄準車輛的行速、距離，我們發現超速就會拿
      指揮棒攔停超速車輛，而雷射槍的效距只要目視所及就可
      以，至少有半公里以上，且因雷射紅點一次只能瞄準一輛
      車，所以不會出現干擾或誤判。因為數據只能顯示在雷射
      槍螢幕上，我們會當場給違規行為人看，並告知他超速的
      速度及測速距離，本件當時測到的速度是109 公里，測距
      是233 公尺，因儀器沒有紀錄儲存功能而無法保留，不過
      我們與異議人並不認識，也沒有績效壓力，不會隨便找人
      來開單。」等語明確（見97年度交聲更一第20號卷97年12
      月18日訊問筆錄第2 頁至第4 頁）。另據本件另一舉發員
      警丙○○於本院具結證稱：「我擔任交通警員大約10年，
      本件違規係我與另一證人乙○○一同舉發，我們是將警車
      停在國道3 號北上10.2公里的避車彎，人會下車，由乙○
      ○持雷射槍進行搜尋有無超速違規車輛，而雷射槍操作時
      有一紅點，功能是在鎖定車輛，紅點一次只能鎖定一部車
      ，只要我們鎖定車，紅點會顯示該部車的車速及我們與該
      車之距離，會顯示在雷射槍的螢幕上，我們會舉旗、吹哨
      或持指揮棒攔停違規之車輛，通常會要求違規行為人下車
      ，看雷射槍螢幕的行速、測距，之後再開單舉發，而紅點
      一次只能鎖定一部車，我們不會攔錯人。國道3 號北上10
      .3 公 里處是否有一測速器我沒有印象，但國道3 號北上
      10.5公里處確有一測速警示牌。」等語（見同上筆錄第4
      至第6 頁），核與上開證人刁錫詳之證詞相符，渠等就其
      目擊異議人違規情節及舉發經過敘述詳確，並無瑕疵，亦
      未有不確定或相互矛盾等用詞，尚非臨訟之詞，而證人等
      皆為擔任交通員警達10年以上資歷之人，對於執勤時行為
      人違規與否、取締過程是否合法等判斷，當有一定經驗及
      熟捻度，再證人等所述之舉發位置、測速警示牌設立位置
      等，亦與異議人庭呈繪製之現場圖相仿，益證證人記憶及
      證詞之可信度。
    (三)觀證人乙○○、丙○○為執行勤務之公務員，其為達維護
      交通秩序、安全之行政目的而依法執行公權力，其與異議
      人素不相識，衡情當已無甘冒須負擔刑事責任之風險，故
      意誣指異議人違規之必要，況異議人上開所辯員警之雷射
      槍本係瞄準別車，但是沒有攔到人只好攔伊云云，要屬異
      議人臆測之詞，並無證據足資證明，自難遽採，且復查無
      何證據足資證明本件舉發警員有捏造事實違法取締之情事
      ，而考量交通違規行為又多屬迅速、稍縱即逝及不可回復
      等特性，舉發機關或原處分機關若能提出更多之法定證據
      方法，例如人證、書證、物證等證據資料以供司法審查之
      交通法庭加以判斷該交通違規行為之存否，自屬允當，惟
      若因前揭交通違規行為特性而無法提供更多相關之書證、
      物證時，則舉發警員於司法審查之訴訟程序上立於證人之
      地位而證述其當時親身目擊及見聞之交通違規行為經過，
      亦屬於法定證據方法之一之人證證述，於法亦不有違，至
      於舉發警員立於證人之地位所為之證述是否可採，此乃交
      通法庭依經驗及論理法則判斷其證明力為何而得否採擇之
      心證層次，斷不可以舉發警員作為證人之所述，因不可能
      反於其先前所為舉發而認均不可採，而全盤否定其立於證
      人地位所為之陳述。故於本件中，舉發警員乙○○、丙○
      ○於本院調查中，既已居於證人之地位具結陳述其所親身
      目擊及見聞本件異議人經雷射槍測速後，有超速乙節，且
      渠等雖為交通警員，但並無業績壓力，係本於法理舉發等
      情，本院認自足以擔保其證詞之憑信性，故認證人乙○○
      、丙○○之前揭證述，確屬可採。是異議人此部分所辯：
      本件並無違規照片、錄影佐證等語，縱係屬實，仍不足為
      有利於異議人之認定。
五、綜上，本件異議人確有原處分機關認定之上開交通違規事實
    ，堪予認定，異議人上開所辯，洵不足採。從而，原處分機
    關依據道路交通管理處罰條例第33條第1 項第1 款、第63條
    第1 項第1 款之規定裁處罰鍰3,000 元，並記違規點數1 點
    ，其認事用法並無違誤，裁罰亦無不當，本件異議為無理由
    ，應予駁回。
據上論斷，應依道路交通案件處理辦法第19條，裁定如主文。
中    華    民    國    98    年    1     月    23    日
                  交通法庭法  官  高雅敏
以上正本證明與原本無異。
如不服本裁定應於送達後5日內向本院提出抗告狀。
                          書記官  陳映羽
中    華    民    國    98    年    1     月    23    日


司法院資訊處製作；財團法人民間司法改革基金會備份。
